【裁判字號】    90,訴,22
【裁判日期】    901116
【裁判案由】    偽造文書等
【裁判全文】
臺灣臺北地方法院刑事判決                              九十年度訴字第二二號
    公  訴  人  臺灣臺北地方法院檢察署檢察官
    被      告  丙○○
右列被告因恐嚇取財等案件，經檢察官提起公訴（八十九年度偵字第二一一一五號）
，本院判決如左：
    主  文
丙○○意圖為自己不法之所有，以恐嚇使人將本人之物交付，未遂，處有期徒刑陸月
。又行使偽造私文書，足以生損害於他人，處有期徒刑壹年貳月；變造丁○○汽車駕
駛執照上丙○○照片壹張及偽造之丁○○署押共伍枚均沒收。應執行有期徒刑壹年陸
月；變造丁○○汽車駕駛執照上丙○○照片壹張及偽造之丁○○署押共伍枚均沒收。
    事  實
一、丙○○前於民國八十八年四月間因懲治盜匪條例案件，經臺灣臺北地方法院檢察
    署檢察官提起公訴，於八十九年十月二十五日經本院以常業重利、妨害自由及偽
    造文書等罪分別判處有期徒刑六月、八月及六月，應執行有期徒刑一年六月確定
    （不構成累犯）。其於上開案件偵審程序中，竟不知警惕，先後為左列犯行：
  (一)丙○○意圖為自己不法之所有，於八十八年六月下旬某日，在臺北市○○路橋下
    拾獲紙袋一個，內有甲○○所有之港澳同胞回鄉證、英國護照各一本、香港南洋
    商業銀行支票二本、美國運通銀行支票及企龍股份有限公司資訊使用合約書各一
    本等物，係甲○○於同年六月二十八日下午十一時許，置於停放在臺北市○○街
    八十號前之自用小客車內遭竊，為離本人所持有之物，竟將之侵占入己。復於同
    年七月一日下午五時許，以電話向甲○○恐嚇稱：你押護照在板橋電動玩具店簽
    帳新臺幣（下同）三萬元，約個地方，交付三萬元以贖回護照等語，致甲○○心
    生畏懼，旋即報警。嗣於同年七月十五日上午二時許，警方在臺北市○○街二一
    九號黃崇旂住處查獲上開甲○○英國護照及港澳同胞回鄉證各一本（係陳志強自
    丙○○處竊得後藏放，業經另案判決），及在同址前丙○○乘坐之自用小客車內
    查獲上述香港南洋商業銀行支票二本、美國運通銀行支票及企龍股份有限公司資
    訊使用合約書各一本，而未得逞。
  (二)丙○○另於八十八年九月中旬某日，在臺北縣永和市某處，提供其本人照片，以
    一萬五千元之代價，向真實姓名年籍不詳之成年男子購得以換貼照片方式所變造
    之「丁○○」汽車駕駛執照一張，供己使用，足以生損害於丁○○及監理機關。
    同年十月四日上午十時五十分許，丙○○明知真實姓名年籍不詳綽號「阿強」之
    成年男子，交其使用之車號ＥＷ─一七九六號箱型車（係瑪佳有限公司所有，於
    同年十月四日上午九時許，在臺北市○○○路○段二四五號前遭竊）為來路不明
    之贓物，竟予收受，隨即駕駛該贓車，至臺北縣中和市○○路七一七號租車行，
    出示上開變造之駕照，冒用「丁○○」名義，向車行負責人蕭雪蓉租車，且在該
    行汽車出租約定切結書上偽造「丁○○」之署押三個、指印二枚後而偽造私文書
    ，交予蕭雪蓉而行使之，並將前述贓車質押於車行以取信蕭雪蓉，使蕭雪蓉誤信
    其為丁○○本人，乃將車號ＦＦ─五五七五自用小客車交其使用，足以生損害於
    蕭雪蓉、丁○○。嗣丙○○逾租車期限未將車輛交還，亦未繳付租金，適蕭雪蓉
    於同年月八日下午五時二十分許，在臺北縣中和市○○路發現丙○○駕駛上開租
    用汽車，催其還車，丙○○委友人將該汽車交還，旋逃逸無蹤，亦未將上開質押
    之箱型車駛回，蕭雪蓉乃報警處理，經警將劉某留存於前述切結書上之指印送鑑
    定後，始發覺上情。
二、案經臺北市政府警察局萬華分局、臺北縣警察局中和分局報告臺灣臺北地方法院
    檢察署檢察官偵查起訴。
    理  由
一、訊據被告丙○○於本院審理時對於右揭犯罪事實(一)之犯行，及犯罪事實(二)行使變
    造汽車駕駛執照，且偽造汽車出租約定切結書，向租車行負責人蕭雪蓉詐取車號
    ＦＦ─五五七五自用小客車之事實，固坦承不諱，惟矢口否認有何犯罪事實(二)收
    受贓物之犯行，辯稱：上開箱型車是綽號「阿強」之朋友借伊，其並不知道是贓
    車云云。經查：
  (一)右揭犯罪事實(一)之犯行及犯罪事實(二)除收受贓物以外之犯行，業經被告於本院審
    理時坦認不諱，核與被害人甲○○於警偵訊、被害人丁○○於警訊、被害人即租
    車行負責人蕭雪蓉之於警訊及本院審理時指述之情節相符，復有甲○○簽具之贓
    物認領保管單一紙、錄音帶譯文、變造之丁○○汽車駕駛執照影本、汽車出租約
    定切結書各一紙及內政部警政署刑事警察局八十八年十二月十六日（八八）刑紋
    字第一三一三八○號函附指紋鑑定書一件在卷可憑，被告之自白與事實相符，堪
    以採信。
  (二)次查，上開車號ＥＷ─一七九六號箱型車係被害人瑪佳有限公司所有，於同年十
    月四日上午九時許，在臺北市○○○路○段二四五號前失竊等情，業據該公司員
    工乙○○於警訊時陳述詳確，復有乙○○簽具之贓物認領保管單及車輛竊盜、車
    牌失竊資料個別查詢報表─查詢車輛認可資料各一紙存卷可佐，是該車號ＥＷ─
    一七九六號箱型車，在被告於車輛失竊當日收受時係贓物之事實，堪以認定。其
    次，被告於警訊及本院審理時分別供稱：上開車號ＥＷ─一七九六號箱型車係綽
    號「阿強」之朋友所竊取，借伊輪流使用；其於警訊所述實在，警員並無刑求等
    語（參八十九年度偵字第一九九○號卷宗第三頁反面、本院九十年十一月二日審
    判筆錄），足見被告明知上開箱型車係竊盜所得之贓物甚明。而被告嗣後於偵查
    及本院審理時雖翻異前詞，辯稱不知是贓車云云，然參以其於本院調查時供稱：
    因租車要質押汽車，就向「阿強」借上開箱型車，伊與「阿強」認識不久，「阿
    強」有與伊同去租車行，知道伊去租車要質押此箱型車，通常一般人不願借車，
    但他很大方，伊覺得很奇怪，沒有跟「阿強」說車要質押幾天等語（參本院九十
    年八月十七日、九月二十一日訊問筆錄）；及被害人蕭雪蓉於本院審理時證稱：
    被告前來租車提供上開箱型車為擔保，該車行車執照上所有人是一家公司，被告
    當時說車是他舅舅所有等語，為被告所是認，被告並供稱：（為何跟證人蕭雪蓉
    說車子是舅舅的？）因為將上開箱型車借他的人，叫伊不要說車子是他的，伊就
    隨便編一個人等語觀之，則被告與綽號「阿強」者既然認識未久，並非熟識，「
    阿強」卻在明知被告向其借車係為質押予租車行之情形下答應出借該車，且未約
    定返還該車之時間，則若非該箱型車係來源不明之贓車，「阿強」何以會同意將
    汽車借予認識未久之友人用以質押，且未約定還車之期限？況被告將該箱型車質
    押給租車行時，「阿強」尚要求被告不要透露車子係其所有，而被告明知該箱型
    車行車執照上係登記另公司所有，卻仍然配合「阿強」而向租車行負責人蕭雪蓉
    佯稱該箱型車係其舅舅所有，且其於租得車號ＦＦ─五五七五自用小客車後，不
    但逾期未歸還租用之汽車，在被蕭雪蓉發現其行蹤後，雖委請友人將租用之汽車
    交還，卻遲遲未將上開質押之箱型車駛回，足見被告於收受該箱型車之始即明知
    該車係來源不明之贓物，始向蕭雪蓉隱瞞該車之來源，並將之棄置於租車行而無
    意取回甚明，否則焉有向友人借車持往質押，卻不急於取回質押之車輛之理？從
    而被告辯稱不知係贓車云云不足採信。是以本件事證明確，被告犯行堪以認定，
    應依法論科。
二、核被告丙○○所為，係犯刑法第三百三十七條侵占離本人所持有之物罪、第三百
    四十六條第三項、第一項恐嚇取財未遂罪、第二百十六條、第二百十二條行使變
    造特種文書罪、第二百十六條、第二百十條行使偽造私文書罪、第三百四十九條
    第一項收受贓物罪、第三百三十九條第一項詐欺取財罪。被告雖已著手恐嚇取財
    行為之實施，惟未生取得財物之結果，其犯罪尚屬未遂，爰依刑法第二十六條前
    段規定，按既遂犯之刑度減輕其刑。被告與真實姓名年籍不詳之成年男子就變造
    特種文書罪部分，有犯意聯絡與行為分擔，為共同正犯。又被告與真實姓名年籍
    不詳之成年男子共同變造特種文書之行為，為行使之高度行為所吸收，不另論罪
    。被告於上開汽車出租約定切結書上偽造「丁○○」署押之行為，為偽造汽車出
    租約定切結書私文書之階段行為，又偽造汽車出租約定切結書之低度行為，為行
    使之高度行所吸收，均不另論罪。又其所犯上開侵占離本人所持有之物罪及恐嚇
    取財未遂罪，行使變造特種文書罪、行使偽造私文書罪、收受贓物罪及詐欺取財
    罪間，分別具有方法結果之牽連關係，應各從情節較重之恐嚇取財未遂罪、行使
    偽造私文書罪處斷。再者，被告所犯恐嚇取財未遂罪、行使偽造私文書罪二罪間
    ，犯意各別，罪名互殊，應予分論併罰。爰審酌被告於八十八年四月間因懲治盜
    匪條例案件，經臺灣臺北地方法院檢察署檢察官提起公訴，於八十九年十月二十
    五日經本院以常業重利、妨害自由及偽造文書等罪分別判處有期徒刑六月、八月
    及六月，應執行有期徒刑一年六月確定（不構成累犯），卻於上開案件偵審程序
    中，猶不知警惕，再為本件犯行，於犯罪後僅坦承部分犯行及參酌其品行、生活
    狀況、智識程度、犯罪後之態度等一切情狀，量處如主文所示之刑，並定其應執
    行刑。末查，變造之「丁○○」汽車駕駛執照上被告照片一張，為被告所有供犯
    罪所用之物，業據其供明在卷，爰依刑法第三十八條第一項第二款規定宣告沒收
    ；又上開偽造之汽車出租約定切結書，業經被告行使而交付租車行，雖係供犯罪
    所用之物，惟非被告所有，爰不為沒收之諭知；而上開偽造之汽車出租約定切結
    書中被告偽造「丁○○」之署押三個、指印二枚，均為偽造之署押，亦據被告供
    明在卷，爰依刑法第二百十九條規定，不問屬於犯人與否，均予宣告沒收。
據上論斷，應依刑事訴訟法第二百九十九條第一項前段，刑法第三百三十七條、第三
百四十六條第三項、第一項、第二百十六條、第二百十二條、第二百十條、第三百四
十九條第一項、第三百三十九條第一項、第五十五條、第二十六條前段、第三十八條
第一項第二款、第二百十九條、第五十一條第五款，罰金罰鍰提高標準條例第一條前
段，判決如主文。
本案經檢察官俞秀端到庭執行職務
中    華    民    國      九十      年      十一      月      十六    日
                                      臺灣臺北地方法院刑事第八庭
                                          法  官   張  筱  琪
右正本證明與原本無異。
如不服本判決，應於判決送達後十日內向本院提出上訴狀(應抄附繕本)。告訴人
或被害人如對於本判決不服者，應具備理由請求檢察官上訴，其上訴期間之計算
係以檢察官收受判決正本之日期為準。
                                          書記官   耿  鳳  君
中      華      民      國      九十      年     十一     月  二十    日
本案論罪科刑法條全文：
中華民國刑法第三百三十七條
 (侵占遺失物罪)
意圖為自己或第三人不法之所有，而侵占遺失物、漂流物或其他離本人所
持有之物者，處五百元以下罰金。
中華民國刑法第三百四十六條
 (單純恐嚇罪)
意圖為自己或第三人不法之所有，以恐嚇使人將本人或第三人之物交付者
，處六月以上五年以下有期徒刑，得併科一千元以下罰金。
以前項方法得財產上不法之利益，或使第三人得之者，亦同。
前二項之未遂犯罰之。
中華民國刑法第二百十六條
 (行使偽造變造或登載不實之文書罪)
行使第二百十條至第二百十五條之文書者，依偽造、變造文書或登載不實
事項或使登載不實事項之規定處斷。
中華民國刑法第二百十二條
 (偽造變造特種文書)
偽造、變造護照、旅券、免許證、特許證及關於品行、能力服務或其他相
類之證書、介紹書，足以生損害於公眾或他人者，處一年以下有期徒刑、
拘役或三百元以下罰金。
中華民國刑法第二百十條
 (偽造變造私文書罪)
偽造、變造私文書，足以生損害於公眾或他人者，處五年以下有期徒刑。
中華民國刑法第三百四十九條
收受贓物者，處三年以下有期徒刑、拘役或五百元以下罰金。
搬運、寄藏、故買贓物或為擔保者，處五年以下有期徒刑、拘役或科或併
科一千元以下罰金。
因贓物變得之財物，以贓物論。
中華民國刑法第三百三十九條
 (普通詐欺罪)
意圖為自己或第三人不法之所有，以詐術使人將本人或第三人之物交付者
，處五年以下有期徒刑、拘役或科或併科一千元以下罰金。
以前項方法得財產上不法之利益或使第三人得之者，亦同。
前二項之未遂犯罰之。


司法院資訊處製作；財團法人民間司法改革基金會備份。
